【裁判字號】    89,毒抗,348
【裁判日期】    891019
【裁判案由】    戒治
【裁判全文】
臺灣高等法院臺南分院刑事裁定             八十九年度毒抗字第三四八號 首股
    抗  告  人
    即受處分人   甲  ○  ○
右列抗告人因違反毒品危害防制條例案件，不服臺灣臺南地方法院中華民國八十九年
八月四日所為撤銷停止戒治裁定（八十九年度毒聲字第二三一三號）提起抗告，本院
裁定如左：
      主      文
原裁定撤銷，發回臺灣臺南地方法院。
      理      由
一、抗告意旨略以：抗告人因感冒看病一直未能痊癒，乃至藥房購買「適嗽康」服用
    ，因「適嗽康」有可待因成份，所以尿液呈可待因陽性反應，因而檢察官據此以
    抗告人有施用毒品行為，違反保護管束應遵守事項，情節重大，乃聲請原審法院
    裁定撤銷停止戒治，為此提起抗告等語。
二、本件原法院以：抗告人甲○○於民國八十九年六月三十日至臺灣臺南地方法院檢
    察署觀護人室報到採尿時，結果呈可待因陽性反應，有長榮管理學院陽性報告一
    份可稽。因認抗告人曾在採尿前施用第一級毒品違反保護管束規定，依毒品危害
    防制條例第二十二條第一項規定，准檢察官聲請將抗告人撤銷停止戒治令入戒治
    處所施以強制戒治，固非無見。
三、惟查施用可待因類藥物者，除經證明其所施用者確為可待因、甲基溴可待因、一
    氧化可待因、二氫可待因者外，倘其所施用者為可待因製劑，則須達於可待因含
    量每一○○毫升（或一○○公克）五‧○公克以上，始能構成施用第二級毒品罪
    名，為毒品危害防制條例第二條第一項第二款及該條例附表二第卅三項所明定，
    法院受理相關聲請或審判案件，自須首先查明被告或受處分人所施用者究係何種
    藥物及其製劑原料含量，始足據以正確適用法律。本案抗告人堅決否認於保護管
    束期間施用第一級海洛因毒品，而驗尿之前一再向觀護人表示其感冒甚為嚴重，
    有觀護報告在卷足憑，並有就診證明書一份附卷可稽。而其向藥房購買「適嗽康
    」服用，亦有合茂藥局六月二十二日收據附卷足資佐證，因而抗告人於六月三十
    日採尿前有服用「適嗽康」，非不可能。又「適嗽康」含有可待因成份每一○○
    毫升（或一○○公克）○‧四八公克，亦有「適嗽康」說明書附卷足參，因而抗
    告人究竟有否施用海洛因毒品或因服用「適嗽康」致尿液呈海洛因之陽性反應，
    實應再加以調查，而目前臺北榮民總醫院等單位可透過精密檢驗儀器，詳細分辨
    出抗告人尿液陽性反應，是否由於服用含可待因（codeine）咳嗽糖漿引起。然
    卷查檢察官聲請撤銷停止戒治所憑驗尿鑑定報告，除記載抗告人尿液呈可待因陽
    性反應外，對於此項鑑定結果究係施用海洛因毒品或因服用「適嗽康」致尿液呈
    海洛因之陽性反應，乃未見據此進一步核實查處，遽依尚屬存疑之尿檢結果裁定
    撤銷停止強制戒治，尚嫌速斷。抗告意旨執此聲明不服為有理由，應由本院撤銷
    原裁定，發回原法院詳為查明更為裁定。
四、依刑事訴訟法第四百十三條前段裁定如主文。
中    華    民    國    八十九    年      十      月       十九      日
                                  臺灣高等法院臺南分院刑事第四庭
                                      審判長法官  陳  義  仲
                                            法官  宋  明  蒼
                                            法官  蔡  崇  義
右正本證明與原本無異。
如不服本裁定應於收受送達後五日內向本院提出抗告書狀。
                                      法院書記官  李  育  儒
中    華    民    國    八十九    年      十      月       十九      日


司法院資訊處製作；財團法人民間司法改革基金會備份。
